---
title: "mudil"
output: html_notebook
---

```{r}
library(tidyverse)
library(brms)
library(broom)
```

unikaalse kalanumbri pean ise tekitama. TL-i viskan välja ja kasutan ümberarvutatud andmeid. Samas TL ei võrdu otoliidi pealt arvutatud pikkusega ja seda saaks korrekteerida kasutades mõõdetud TL-i. Preagu ma aga ei tee seda.

NB! melt() töötas siin valesti, pidin kasutama gather().
```{r}
mudil <- read_csv("~/Downloads/mudil/output/andmed.csv")
mudil <- mudil %>% mutate(nr = 1:nrow(mudil))
ml <- mudil %>% select(-TL, -TW) %>% 
  gather(key = age, value = TL_est, "0":"8" ) %>% drop_na()
ml$age <- as.numeric(ml$age)
ml$nr <- as.factor(ml$nr)
ml$Sex <- as.factor(ml$Sex)
```

```{r}
ggplot(ml, aes(age, TL_est, group=nr)) + 
  geom_line(alpha=0.3)+ 
  facet_grid(Location~Sex)+ ggthemes::theme_tufte()
```

```{r}
filter(ml, Sex == "0", Location =="Saarnaki") %>% arrange(as.numeric(nr))
```

nr 212 on ilmselt vale, sest pikkus langeb ajas 2 korda - viskan tabelist välja.

```{r}
ml1 <- ml %>% filter(nr != "212")
```

Otsin logistilisele kasvufunktsioonile mõistlikke parameetriväärtusi - priorite määramiseks! Funktsiooni avaldis on pärit paketist growthmodels.

```{r}
logistic <- function(t, b, a, k) {
  y = a/(1 + b * exp(-k * t))
  y
}

time = seq(0,8, length.out = 100)
beta = 10
alpha = 200
kappa = 1
ll <- logistic(time, beta, alpha, kappa)
plot(time, ll)
```

a - upper asymtote
b - growth range
k - growth rate
```{r}
get_prior(bf(TL_est ~ Sex + a/(1 + b * exp(-k * age)), 
                 a ~ 1 + (1|nr), k ~ 1+ (1|Location), b~ 1, nl = TRUE),
              data = ml1)
```


```{r}
prior <- prior(student_t(3, 100, 50), nlpar = "b", lb = 0) +
  prior(student_t(3, 1, 1), nlpar = "k", lb = 0) +
  prior(student_t(3, 100, 50), nlpar = "a", lb = 0)
```

Seda "a" pririt peaks tegelikult tõstma 150, 50 peale.

lihtne shrinkage mudel indiviidi kaupa. Ainus prediktor on vanus.
```{r eval=FALSE}
mud_m1 <- brm(bf(TL_est ~ a/(1 + b * exp(-k * age)), 
                 a ~ 1 + (1|nr), 
                 k ~ 1 + (1|nr), 
                 b~ 1, nl = TRUE),
              data = ml1, 
              prior = prior,
              chains = 3,
              cores = 3,
              iter = 2400, 
              control = list(adapt_delta = 0.999, max_treedepth = 13))
write_rds(mud_m1, "mud_m1.rds")
```

muudan eelmise mudeli "b" priorit kuna "b" posteerior on sellest suht kaugel.
```{r eval=FALSE}
prior1 <- prior(student_t(3, 10, 20), nlpar = "b", lb = 0) +
  prior(student_t(3, 1, 1), nlpar = "k", lb = 0) +
  prior(student_t(3, 100, 50), nlpar = "a", lb = 0)

mud_m1.1 <- brm(bf(TL_est ~ a/(1 + b * exp(-k * age)), 
                 a ~ 1 + (1|nr), 
                 k ~ 1 + (1|nr), 
                 b ~ 1, nl = TRUE),
              data = ml1, 
              prior = prior1,
              chains = 3,
              cores = 3,
              iter = 2400, 
              control = list(adapt_delta = 0.95))
write_rds(mud_m1.1, "mud_m1.1.rds")
```
113 sec. Tulemus on täpselt sama, mis mud_m1-ga, mis näitab et b priori muutmine ei muutnud midagi!

```{r}
mud_m1 <- read_rds("mud_m1.rds")
```

3-tasemeline mudel- nii indiviid kui lokatsioon, aga ikka veel on vanus ainus prediktor.
```{r eval=FALSE}
mud_m2 <- brm(bf(TL_est ~ a/(1 + b * exp(-k * age)), 
                 a ~ 1 + (1|nr) + (1|Location), 
                 k ~ 1 + (1|nr) + (1|Location), 
                 b~ 1, nl = TRUE),
              data = ml1, 
              prior = prior,
              chains = 3,
              cores = 3,
              iter = 2400, 
              control = list(adapt_delta = 0.999, max_treedepth = 13))
write_rds(mud_m2, "mud_m2.rds")
```

1000 sec

```{r}
mud_m2 <- read_rds("mud_m2.rds")
```

ainult lokatsioon - kõik kalad mudeldatakse ühes potis ühe kalana.
```{r eval=FALSE}
mud_m3 <- brm(bf(TL_est ~ a/(1 + b * exp(-k * age)), 
                 a ~ 1 + (1|Location), 
                 k ~ 1 + (1|Location), 
                 b~ 1, nl = TRUE),
              data = ml1, 
              prior = prior,
              chains = 3,
              cores = 3,
              iter = 2400, 
              control = list(adapt_delta = 0.95))
write_rds(mud_m3, "mud_m3.rds")
```
56 sec

```{r}
mud_m3 <- read_rds("mud_m3.rds")
```

```{r}
tidy(mud_m1) %>% head()
```

```{r}
tidy(mud_m2)%>% head()
```

```{r}
plot(mud_m2, pars = "b_")
```


```{r}
mud_m1
```

```{r}
mud_m2
```

m1 ennustus keskmisele kalale 
```{r}
plot(marginal_effects(mud_m1), points =TRUE)
```

sama 2. mudelile
```{r}
plot(marginal_effects(mud_m2), points =TRUE)
```

Nagu näha, lokatsioonide eraldi modelleerimine annab tunduvalt laiema veahinnangu. See on ka ausam veahinnang?

```{r}
plot(marginal_effects(mud_m3), points =TRUE)
```

Siin on ainult lokatsioon ja veapiirid on veel laiemad kui lokatsioon + nr mudelil m2.

```{r}
waic(mud_m1, mud_m2, mud_m3)
```

Lokatsiooniga mudel on sama hea kui mittelokatsiooniga mudel (SE_diff > WAIC_diff). Ilma idiviiditeta mudel jääb kõvasti alla.

```{r}
gridExtra::grid.arrange(pp_check(mud_m1), pp_check(mud_m2), pp_check(mud_m3), nrow = 3)
```

m3 ei suuda ka posterior predictive checki auga läbida! Siit on näha ka shrinkage, mis antud juhul näitab mudeli ebatäiuslikkust (ma kahtlustan).

Vaatame üksikuid kalasid m1-st. Piisab ühest mõõdetud pikkusest, et modelleerida kogu kasvukõver. Veapiiride laius sõltub muidugi andmepunktide arvust.
```{r }
conditions <- data.frame(nr = unique(ml1$nr))
rownames(conditions) <- unique(ml1$nr)
conditions <- sample_n(conditions, 21)
mar_eff_plot <- marginal_effects(
  mud_m1, conditions = conditions, 
  re_formula = NULL, method = "predict"
)
plot(mar_eff_plot, ncol = 7, points = TRUE)
```





**introduktsiooniaasta mõju keskmisele kasvule**

```{r}
ml1 %>% count(Introduction)
```

```{r eval=FALSE}
prior <- prior(student_t(6, 10, 10), nlpar = "b", lb = 0) +
  prior(student_t(6, 1, 1), nlpar = "k", lb = 0) +
  prior(student_t(6, 100, 50), nlpar = "a", lb = 0)

mud_m3_introd <- brm(bf(TL_est ~ a/(1 + b * exp(-k * age)), 
                 a ~ 1 + (1|nr)+ (1|Introduction), 
                 k ~ 1 + (1|nr)+ (1|Introduction), 
                 b~ 1, nl = TRUE),
              data = ml1, 
              prior = prior,
              chains = 1,
              cores = 3,
              iter = 2000, 
              control = list(adapt_delta = 0.95, max_treedepth = 13))
write_rds(mud_m3_introd, "mud_m3_introd.rds")
```

240 sec
```{r}
mud_m3_introd <- read_rds("mud_m3_introd.rds")
```

See mudel on sama hea kui ennist parim mudel m1!
```{r}
waic(mud_m1, mud_m2, mud_m3, mud_m3_introd)
```


```{r}
mud_m3_introd
```

Sellest pildist tundub, et 2005 introduktsiooniaasta kalad kasvavad aeglasema tempoga kui teised. Äkki see on Tallinna lahe saastatuse mõju?
```{r}
conditions <- data.frame(Introduction = unique(ml1$Introduction))
rownames(conditions) <- unique(ml1$Introduction) %>% as.character()
marginal_effects(mud_m3_introd, effects = "age", conditions = conditions, re_formula = NULL, method = "fitted")
```

Introduktsiooniaasta mõju kasvukiirusele:

```{r}
introd_m <- posterior_samples(mud_m3_introd) %>% select(contains("b_"), contains("Introduction"))
names(introd_m)
```

```{r}
ES_k_05.16 <- introd_m$`r_Introduction__k[2005,Intercept]` - introd_m$`r_Introduction__k[2013,Intercept]`
rethinking::HPDI(ES_k_05.16, prob = 0.9)
```

Päris suur efekt kasvukiirusele, aga mida see tähendab? 

```{r}
ggplot(ml1, aes(age, TL_est))+ geom_line(aes(group=nr))+facet_grid(Sex~Introduction)
```

```{r}
ES_k_05.16 <- introd_m$`r_Introduction__k[2012,Intercept]` - introd_m$`r_Introduction__k[2016,Intercept]`
rethinking::HPDI(ES_k_05.16, prob = 0.9)
```

Ka 2012 (Kihnu)--2016 (Matsalu/Saarnaki) on mõju olemas - seega pole vist Tallinna lahe spetsiifiline nähtus. Aga äkki on ka Pärnu laht saastatud?

```{r}
ES_k_05.16 <- introd_m$`r_Introduction__k[2013,Intercept]` - introd_m$`r_Introduction__k[2016,Intercept]`
rethinking::HPDI(ES_k_05.16, prob = 0.9)
```

Isegi 2013 (Vilsandi) on see tõsi

```{r}
ES_k_05.16 <- introd_m$`r_Introduction__k[2013,Intercept]` - introd_m$`r_Introduction__k[2014,Intercept]`
rethinking::HPDI(ES_k_05.16, prob = 0.9)
```

```{r}
ES_k_05.16 <- introd_m$`r_Introduction__k[2012,Intercept]` - introd_m$`r_Introduction__k[2014,Intercept]`
rethinking::HPDI(ES_k_05.16, prob = 0.9)
```
ka 2012 ... 2014 on midagi.


## Sex male/female versioon

```{r}
ml2 <- ml1 %>% filter(Sex != "3")
ml2$Sex <- droplevels(ml2$Sex)
```

m4 - sugude kaupa indiviidid shrinkage mudelis

```{r}
prior1 <- prior(student_t(3, 10, 20), nlpar = "b", lb = 0) +
  prior(student_t(3, 1, 1), nlpar = "k", lb = 0) +
  prior(student_t(3, 150, 50), nlpar = "a", lb = 0)
```

```{r eval=FALSE}
mud_m4 <- brm(bf(TL_est ~ Sex + a/(1 + b * exp(-k * age)), 
                 a ~ 1 + (1|nr), 
                 k ~ 1 + (1|nr), 
                 b~ 1, nl = TRUE),
              data = ml2, 
              prior = prior1,
              chains = 3,
              cores = 3,
              iter = 2400, 
              control = list(adapt_delta = 0.95))
write_rds(mud_m4, "mud_m4.rds")
```
76 sec

divergent transitions at delta = 0.95
m5 - sugude kaupa, indiviidid ja lokatsioon shrinkage mudelis
```{r eval=FALSE}
mud_m5 <- brm(bf(TL_est ~ Sex + a/(1 + b * exp(-k * age)), 
                 a ~ 1 + (1|nr) + (1|Location), 
                 k ~ 1 + (1|nr) + (1|Location), 
                 b~ 1, nl = TRUE),
              data = ml2, 
              prior = prior1,
              chains = 3,
              cores = 3,
              iter = 2000, 
              control = list(adapt_delta = 0.99, max_treedepth = 13))
write_rds(mud_m5, "mud_m5.rds")
```
300 sec

m6 - sugude kaupa kõik punktid koos (1 tasandiline mudel)
```{r eval=FALSE}
mud_m6 <- brm(bf(TL_est ~ Sex + a/(1 + b * exp(-k * age)), 
                 a + k + b ~ 1, nl = TRUE),
              data = ml2, 
              prior = prior1,
              chains = 3,
              cores = 3,
              iter = 2400, 
              control = list(adapt_delta = 0.95))
write_rds(mud_m6, "mud_m6.rds")
```
6 sec


m7 - sugude kaupa, indiviidid ja lokatsioon shrinkage mudelis, ka soo-spetsiifilised erinevused kasvus on modelleeritud lokatsiooni tasemel (shrinkage mudelis)
```{r eval=FALSE}
mud_m7 <- brm(bf(TL_est ~ Sex + a/(1 + b * exp(-k * age)), 
                 a ~ 1 + (1|nr) + (Sex|Location), 
                 k ~ 1 + (1|nr) + (Sex|Location), 
                 b~ 1, nl = TRUE),
              data = ml2, 
              prior = prior1,
              chains = 3,
              cores = 3,
              iter = 2000, 
              control = list(adapt_delta = 0.99, max_treedepth = 13))
write_rds(mud_m7, "mud_m7.rds")
```
600 sec

m8 - lisan eelmisesse mudelisse ka küpsusklassi e fecundity
```{r eval=FALSE}
mud_m8 <- brm(bf(TL_est ~ Sex + fecundity + a/(1 + b * exp(-k * age)), 
                 a ~ 1 + (1|nr) + (Sex|Location), 
                 k ~ 1 + (1|nr) + (Sex|Location), 
                 b~ 1, nl = TRUE),
              data = ml2, 
              prior = prior1,
              chains = 3,
              cores = 3,
              iter = 2000, 
              control = list(adapt_delta = 0.99, max_treedepth = 13))
write_rds(mud_m8, "mud_m8.rds")
```
650 sec

m9 - mudeldan küpsusklassi mõju pikkusele erinevates lokatsioonides
```{r eval=FALSE}
mud_m9 <- brm(bf(TL_est ~ Sex + fecundity + a/(1 + b * exp(-k * age)), 
                 a ~ 1 + (1|nr) + (fecundity|Location), 
                 k ~ 1 + (1|nr) + (fecundity|Location), 
                 b ~ 1, nl = TRUE),
              data = ml2, 
              prior = prior1,
              chains = 1,
              cores = 3,
              iter = 2000, 
              control = list(adapt_delta = 0.99, max_treedepth = 13))
write_rds(mud_m9, "mud_m9.rds")
```
700 sec

```{r eval=FALSE}
mud_m10 <- brm(bf(TL_est ~ Sex*Introduction + a/(1 + b * exp(-k * age)), 
                 a ~ 1 + (1|nr) + (Sex|Introduction), 
                 k ~ 1 + (1|nr) + (Sex|Introduction), 
                 b ~ 1, nl = TRUE),
              data = ml2, 
              prior = prior1,
              chains = 1,
              cores = 3,
              iter = 2000, 
              control = list(adapt_delta = 0.99, max_treedepth = 13))
write_rds(mud_m10, "mud_m10.rds")
```



```{r}
conditions <- data.frame(Location = (unique(ml2$Location)))
rownames(conditions) <- unique(ml2$Location)
marginal_effects(
  mud_m9, conditions = conditions, effects = "fecundity", 
  re_formula = NULL, method = "predict", ask = FALSE
)
```

veapiirid on liiga suured, et midagi tarka arvata - võib õelda, et meil pole põhjust arvata, et oleks väga suur seos küpsusklassi ja pikkuse vahel.

```{r}
marginal_effects(
  mud_m9, effects = "fecundity", 
  re_formula = NA, method = "predict", ask = FALSE
)
```


```{r}
mud_m10 <- read_rds("mud_m10.rds")
mud_m9 <- read_rds("mud_m9.rds")
mud_m8 <- read_rds("mud_m8.rds")
mud_m7 <- read_rds("mud_m7.rds")
mud_m6 <- read_rds("mud_m6.rds")
mud_m5 <- read_rds("mud_m5.rds")
mud_m4 <- read_rds("mud_m4.rds")
```

```{r}
waic(mud_m4, mud_m5, mud_m6, mud_m7, mud_m8, mud_m9)
```

m4 ja m7/m9 on parimad.

```{r}
conditions <- expand.grid(Location = unique(ml2$Location))
rownames(conditions) <- unique(ml2$Location)
marginal_effects(
  mud_m7, conditions = conditions, effects = "Sex", 
  re_formula = NULL, method = "predict", ask = FALSE
)
```

```{r}
conditions <- expand.grid(age = c(1, 2, 4, 6, 8))
rownames(conditions) <- c("1 yr", "2 yrs", "4 yrs", "6 yrs", "8 yrs")
marginal_effects(
  mud_m7, conditions = conditions, effects = "Sex", 
  re_formula = NA, method = "predict", ask = FALSE
)
```


```{r}
conditions <- expand.grid(Location = unique(ml2$Location))
rownames(conditions) <- unique(ml2$Location)
marginal_effects(
  mud_m7, conditions = conditions, effects = "age", 
  re_formula = NULL, method = "predict", ask = FALSE
)
```

```{r eval=FALSE}
conditions <- expand.grid(nr = unique(ml2$nr))
rownames(conditions) <- unique(ml2$nr)
conditions <- sample_n(conditions, 12)
marginal_effects(
  mud_m7, conditions = conditions, effects = "age", 
  re_formula = NULL, method = "predict", ask = FALSE
)
```

```{r}
m7_df <- posterior_samples(mud_m7) %>% select(contains("b_"), contains("r_Loc"))
names(m7_df)
```

```{r}
ES_k_Kihnu <- m7_df$`r_Location__k[Kihnu,Sex1]`
rethinking::HPDI(ES_k_Kihnu, prob = 0.9)
```

Me ei saa suure kindlusega õelda, et emaste-isaste kasvukiirus Kihnus erineb.

```{r}
ES_a_Kihnu <- m7_df$`r_Location__a[Kihnu,Sex1]`
rethinking::HPDI(ES_a_Kihnu, prob = 0.9)
```

Aga kasvu asümptoot paistab küll erinevat ja päris palju (1-4 cm)!

Kuidas oleks pikkuse erinevus 1 aastastel kaladel Kihnus?
Sex + a/(1 + b * exp(-k * age)
```{r}
k_kihnu <- m7_df$b_k_Intercept + m7_df$`r_Location__k[Kihnu,Intercept]`
a_kihnu <- m7_df$b_a_Intercept + m7_df$`r_Location__a[Kihnu,Intercept]`
b_kihnu <- m7_df$b_b_Intercept
Sex <- m7_df$`r_Location__k[Kihnu,Sex1]`
age <- 1

TL_sex0 <- a_kihnu/(1 + b_kihnu * exp(-k_kihnu * age))
TL_sex1 <- Sex + a_kihnu/(1 + b_kihnu * exp(-k_kihnu * age))
ES <- TL_sex0 - TL_sex1
rethinking::HPDI(ES, prob = 0.9)
```

Üheaastastel ei paista pikkus palju erinevat.

```{r}
age <- 6

TL_sex0_6yr <- a_kihnu/(1 + b_kihnu * exp(-k_kihnu * age))
TL_sex1_6yr <- Sex + a_kihnu/(1 + b_kihnu * exp(-k_kihnu * age))
ES1 <- TL_sex0_6yr - TL_sex1_6yr
rethinking::HPDI(ES1, prob = 0.9)
```

Täpselt sama erinevus ka 6-aastatstel, tuleb mudeli struktuurist!

Aga kas 6 aastaste sex0 kalade kasv erineb Kihnus ja Tallinna lahes?
```{r}
k_tal <- m7_df$b_k_Intercept + m7_df$`r_Location__k[Tallinna.laht,Intercept]`
a_tal <- m7_df$b_a_Intercept + m7_df$`r_Location__a[Tallinna.laht,Intercept]`
b_tal <- m7_df$b_b_Intercept
TL_sex0_6yr_tl <- a_tal/(1 + b_tal * exp(-k_tal * age))
ES2 <- TL_sex0_6yr - TL_sex0_6yr_tl
rethinking::HPDI(ES2, prob = 0.9)

```

Tõepoolest erinevus on ehk olemas, kuid usalduspiirid on 0.1 cm ... 3 cm.


```{r}
tidy(mud_m9)
```

